【裁判字號】    99,監宣,23
【裁判日期】    990614
【裁判案由】    監護宣告
【裁判全文】
臺灣臺東地方法院民事裁定              99年度監宣字第23號
聲  請  人  甲○○  
相  對  人  丙○○  
關  係  人  乙○○  
上列聲請人聲請對相對人為監護宣告事件，本院裁定如下：
    主    文
宣告丙○○（男，民國○○○年○○月○○日生，身分證統一編
號：Ｚ000000000號）為受監護宣告之人。
選定甲○○（男，民國○○○年○月○日生，身分證統一編號：
Ｚ000000000號）為受監護宣告之人之監護人。
指定乙○○（女，民國○○○年○月○○○日生，身分證統一編
號：Ｚ000000000號）為會同開具財產清冊之人。
聲請程序費用新臺幣壹仟元由受監護宣告之人丙○○負擔。
    理    由
一、聲請意旨略以：聲請人甲○○之父即相對人丙○○，於民國
    98年2月間因意識不清、認不得人及四處漫遊等情況，遭安
    置於行政院衛生署臺東醫院（以下簡稱：署立臺東醫院）護
    理之家，嗣檢查身體發現相對人有糖尿病、高血壓、陳舊型
    腦中風合併左側肢體偏癱等腦血管疾病後遺症，自此臥床並
    須以鼻胃管餵食至今，需人完全照護，已達心神喪失致不能
    處理自己事務之程度，為此依民事訴訟法第597條之規定，
    聲請准予裁定宣告相對人丙○○為受監護之人，並選定聲請
    人甲○○為其監護人等語。
二、按對於因精神障礙或其他心智缺陷，致不能為意思表示或受
    意思表示，或不能辨識其意思表示之效果者，法院得因本人
    、配偶、四親等內之親屬、最近一年有同居事實之其他親屬
    、檢察官、主管機關或社會福利機構之聲請，為監護之宣告
    ，民法第14條第1項定有明文。經查：
  (一)聲請人甲○○為相對人丙○○之子，業據提出戶籍謄本在卷
    足憑；又相對人因上開疾病，已達致不能為意思表示或受意
    思表示之程度乙情，亦據聲請人提出署立臺東醫院診斷證明
    書乙紙為證。
  (二)又本院於99年5月7日至相對人所在地之署立臺東醫院，於鑑
    定人丁○○○○前，就相對人之姓名、年籍等事項訊問相對
    人，然相對人均無回應，鑑定人則稱：相對人對外界刺激有
    部份反應、可眨眼，都為無意義之行為，認知功能明顯退化
    ，應為心神喪失等語，有本院99年5月7日勘驗筆錄乙份在卷
    可參。再本件經鑑定人鑑定結果認為：相對人離婚後獨自住
    於臺東老家，於98年2月間因意識不清、認不得人及四處漫
    遊等情況，遭安置於署立臺東醫院護理之家，嗣檢查身體發
    現相對人有糖尿病、高血壓、陳舊型腦中風合併左側肢體偏
    癱等疾病，自此臥床並須以鼻胃管餵食至今，經診斷為源自
    陳舊型腦中風之器質性精神病合併有左側肢體偏癱、極重度
    智能障礙，目前無自主及判斷能力，需人完全照護，應屬於
    司法精神醫學之心神喪失狀態，建議同意其監護宣告等情，
    亦有署立臺東醫院99年5月13日東醫精字第0990002999號函
    所附精神鑑定報告書1份在卷可稽（參見本院卷第19至21頁
    ）。綜上，本院認相對人因精神障礙或其他心智缺陷，已達
    致不能為意思表示或受意思表示之程度，按諸首揭規定，本
    件聲請應予准許，爰對相對人為監護之宣告。
三、次按受監護宣告之人應置監護人。法院為監護之宣告時，應
    依職權就配偶、四親等內之親屬、最近一年有同居事實之其
    他親屬、主管機關、社會福利機構或其他適當之人選定一人
    或數人為監護人，並同時指定會同開具財產清冊之人。法院
    為前項選定及指定前，得命主管機關或社會福利機構進行訪
    視，提出調查報告及建議。監護之聲請人或利害關係人亦得
    提出相關資料或證據，供法院斟酌。法院選定監護人時，應
    依受監護宣告之人之最佳利益，優先考量受監護宣告之人之
    意見，審酌一切情狀，並注意下列事項：(一)受監護宣告之人
    之身心狀態與生活及財產狀況；(二)受監護宣告之人與其配偶
    、子女或其他共同生活之人間之情感狀況；(三)監護人之職業
    、經歷、意見及其與受監護宣告之人之利害關係；(四)法人為
    監護人時，其事業之種類與內容，法人及其代表人與受監護
    宣告之人之利害關係。民法第1110條、第1111條、第1111條
    之1分別定有明文。再按監護宣告之裁定，應同時選定監護
    人及指定會同開具財產清冊之人，並附理由，民事訴訟法第
    604條第1項亦著有明文。經查：聲請人為相對人之子，於本
    院訊問時表示同意，並經其妹同意擔任監護人，有本院99年
    6月7日調查筆錄在卷可稽，而本件經函請臺北市政府社會處
    進行訪視，據覆略以：受監護人因多次中風致語言受損及行
    動能力受限，並插有鼻胃管及尿管，因日常生活無法自理，
    乃長期安置於署立臺東醫院附設護理之家，現受監護人之母
    往生，聲請人為協助受監護人繼承田產，始提起監護宣告；
    聲請人為電梯技術保養員，每月收入新臺幣二萬六千元，住
    於其母所有之大廈，平日與兄弟姐妹保持來往，手足間關係
    良好，且據聲請人陳述經家族會議選定由其擔任受監護人之
    監護人，家中其他成員並無異議。經評估，在未考量其他手
    足監護能力情況下，無證據顯示聲請人監護受監護人有何不
    適當之處，即聲請人有能力負擔監護受監護人之責等語，有
    臺北市政府99年5月24日府社婦字第09936573300號函所附訪
    查評估報告乙份在卷可稽（參見本院卷第22至25頁）。本院
    參酌上情，認由聲請人任監護人，最能符合受監護宣告之人
    之最佳利益，爰選定聲請人甲○○為監護人；另聲請人之妹
    乙○○亦係相對人之女，且表明同意擔任會同開具財產清冊
    之人，有本院99年5月7日勘驗筆錄附卷可考，爰指定乙○○
    為會同開具財產清冊之人。
四、末按民法第1113條準用同法第1099條、第1109條之規定，監
    護開始時，監護人對於受監護人之財產，應依規定會同法院
    指定會同開具財產清冊之人，於二個月內開具財產清冊，並
    陳報法院；監護人於執行監護職務時，因故意或過失，致生
    損害於受監護人者，應負賠償之責。準此，監護人甲○○於
    本裁定確定後，應會同如主文第三項所示之受指定人乙○○
    ，於二個月內開具財產清冊，並陳報法院，併此敘明。
五、依民事訴訟法第608條第1項，非訟事件法第24條第1項，裁
    定如主文所示。
中    華    民    國    99    年    6     月    14    日
                    家事法庭法  官  康文毅
以上正本係照原本作成。
如不服本裁定關於選定監護人及指定會同開具財產清冊之人等部
分，應於送達後10日內向本院提出抗告狀，並繳納抗告費新臺幣
1,000元；其餘關於宣告監護之部分，不得抗告。
中    華    民    國    99    年    6     月    14    日
                            書記官  高美枝

司法院資訊處製作；財團法人民間司法改革基金會備份。
